臺灣桃園地方法院民事判決　　　　　　 93年度簡上字第175號
上　訴　人　甲○○
被　上訴人　熾揚機械有限公司
法定代理人　柯芳村
訴訟代理人　楊明興
上列當事人間請求給付承攬報酬事件，上訴人對於民國93年8月9
日本院桃園簡易庭92年度桃簡字第1489號第一審判決提起上訴，
於民國94年5月17日辯論終結，本院判決如下：
    主      文
上訴駁回。
第二審訴訟費用由上訴人負擔。
    事實及理由
一、被上訴人受合法通知，未於言詞辯論期日到場，核無民事訴
    訟法第386條所列各款情形，依上訴人之聲請，由其一造辯
    論而為判決，合先敘明。
二、本件被上訴人主張兩造簽訂工程發包合約書，由上訴人將其
    向訴外人世界國際企業管理顧問有限公司（下稱世界公司）
    所承攬之恐龍展示館鋼構鐵皮屋建造工程發包予被上訴人，
    總工程款為新臺幣（下同）195 萬元。詎工程完工後，上訴
    人僅給付105 萬元，尚欠90萬元未給付，而經上訴人背書交
    付由世界公司負責人郝經田之妻蕭庭帆所簽發票號ＡＡ0000
    000 、付款人為華僑銀行三重分行、發票日民國91年7 月3
    日、面額110 萬元之支票1 紙，經被上訴人屆期提示後，亦
    遭存款不足而未獲兌現，為此依承攬之法律關係，請求上訴
    人給付票款及工程款110 萬元及自提示日即91年7 月3 日起
    至清償日止按週年利率6%計算之利息等語（原判決駁回被上
    訴人依票據之法律關係請求部分及依承攬之法律關係請求超
    過90萬元及自91年7 月3 日起至清償日止按週年利率5%計算
    之利息部分，未據被上訴人上訴，已告確定。）。對於上訴
    人之抗辯陳述略以：因上訴人並未設立公司行號，故向被上
    訴人借牌與業主世界公司簽訂工程合約書，而上訴人已給付
    之105 萬元工程款中，45萬元係由上訴人支付，且其中25
    萬元係系爭支票退票後始給付，另20萬元係以被上訴人之前
    積欠上訴人之材料款扣抵，另60萬元則係由世界公司支付；
    因工程款尚未付清，故世界公司正欲拆除Ｈ型鋼架時，被上
    訴人即到場阻止，然世界公司表示如此將造成其損失，經兩
    造與世界公司協商後，由世界公司負責人郝經田另簽發面額
    合計130 萬元之本票3 紙予被上訴人，惟上開本票屆期亦未
    獲付款等語。
三、上訴人則以上訴人於91年6 月13日居間介紹被上訴人取得世
    界公司之恐龍展示館鋼構鐵皮屋建造工程，由被上訴人與世
    界公司簽訂工程合約，工程款計260 萬元，被上訴人並於91
    年6 月16日與世界公司達成協議，由世界公司交付系爭面額
    110 萬元之支票一紙予被上訴人以為工程款之支付。又因系
    爭工程係上訴人居間介紹，且上訴人亦有施作整地工程，故
    被上訴人同意支付整地費用及仲介費共65萬元予上訴人，被
    上訴人遂出具其所製作之工程發包合約書，其上載明被上訴
    人取得工程款為190 萬元，亦即上訴人可賺取65萬元之工程
    價差，上訴人因不諳法律，遂於發包合約書上簽名，是系爭
    工程係由被上訴人與世界公司簽訂後，再要求上訴人於其出
    具之定型化合約書上簽名，系爭工程並非上訴人向世界公司
    承攬後，再轉包給被上訴人。再，本件工程款係由被上訴人
    自行與世界公司接洽並同意延展工程款，且依被上訴人與世
    界公司簽訂之合約書第七條明定：工程尾款支票尚未兌現前
    ，所有安裝之Ｈ型鋼架仍歸屬乙方（即被上訴人）所有，甲
    方（即世界公司）絕無異議。倘世界公司未清償尾款，被上
    訴人豈有可能同意世界公司將該恐龍展示館拆除，而未取回
    價值不菲之Ｈ型鋼架，可見世界公司應已將尾款支付予被上
    訴人。本件兩造間既無承攬之事實，則兩造所簽訂之工程發
    包合約書顯係以不能之給付為契約標的，依民法第246 條規
    定，上開工程發包合約應為無效，被上訴人請求上訴人給付
    工程款亦無理由等語置辯，並聲明原判決不利於上訴人部分
    廢棄。上開廢棄部分，被上訴人在原審之訴駁回。
四、經查，被上訴人主張兩造簽訂工程發包合約書，由被上訴人
    向上訴人承攬系爭恐龍展示館鋼構鐵皮屋建造工程，總工程
    款為195 萬元，工程完工後，上訴人僅給付105 萬元，尚欠
    90萬元未給付，而經上訴人背書交付由世界公司負責人郝經
    田之妻蕭庭帆所簽發系爭面額110 萬元之支票1 紙支付工程
    款，嗣經被上訴人提示上開支票，遭存款不足而未獲兌現等
    情，業據提出工程發包合約書、支票暨退票理由單各一紙為
    證，上訴人亦不否認與被上訴人簽訂上開工程合約書及於系
    爭支票背書之事實，惟否認兩造間有承攬關係，並以前揭情
    詞置辯。然查，依上訴人提出91年6 月13日與世界公司簽訂
    之合約書，立合約書人雖載明為被上訴人，惟卻係由上訴人
    以被上訴人負責人名義代表簽約，而據兩造陳稱當時被上訴
    人實際負責人楊明興亦在場，則上訴人如只是居間介紹兩造
    締約，為何不直接由楊明興代表被上訴人簽約，反由上訴人
    以被上訴人負責人身分簽約，顯不合理；再依卷附兩造簽訂
    之工程發包合約書，即載明由上訴人將恐龍展示館工程發包
    予被上訴人，並約定工程總價為195 萬元，工程期限至91年
    6 月20日止完工，上載係上訴人將上開工程發包予被上訴人
    施作之意旨明確，上訴人要難諉為不知，復無合理之解釋，
    僅辯稱因不諳法律故在該工程發包合約書上簽名云云，殊難
    置信。又據上訴人於93年5 月17日於原審言詞辯論時陳稱：
    世界公司於工地交付第一期款50萬元之支票，上訴人於91年
    6 月21日將上開支票存入上訴人帳戶兌現後，因被上訴人前
    積欠上訴人材料款20萬元，故以其中20萬元抵付，於同年7
    月11日將剩餘25萬元交給被上訴人，另5 萬元則支付整地費
    用等語，並提出銀行交易明細一紙存卷，被上訴人對此則陳
    稱確有積欠上訴人20萬元材料款，因上訴人背書交付之系爭
    支票退票，上訴人才給付25萬元之工程款等語，是上訴人如
    僅係居間介紹系爭工程，非契約當事人，何以由其收取第一
    期款50萬元，又如係代被上訴人收取，何以未將該50萬元之
    支票交予被上訴人，而竟存入上訴人帳戶兌領，又再於世界
    公司所交付由蕭庭帆簽發以支付工程款之系爭110 萬元支票
    上背書，並於該支票91年7 月3 日退票後，在未取得分文仲
    介費之情況下，不以其向世界公司取收之第一期款主張抵銷
    ，仍於同年月11日給付25萬元予被上訴人，凡此均有違一般
    常理之至。再上訴人辯稱本件工程款係由被上訴人自行與世
    界公司接洽並同意延展工程款，且被上訴人應已取得工程款
    ，否則不可能同意世界公司拆除Ｈ型鋼架云云，然據被上訴
    人陳稱，當時其雖阻止世界公司拆除，但因世界公司表示如
    此將造成損失，故由兩造與世界公司協商後，由世界公司負
    責人郝經田簽發面額合計130 萬元之本票3 紙予被上訴人，
    惟屆期仍不獲付款等語，上訴人對被上訴人上開陳述亦不爭
    執，是有關本件工程款之給付與延展，上訴人均在場與聞其
    事，除收取第一期款50萬元，並背書交付系爭面額110 萬元
    之支票外，復於該支票退票後給付工程款25萬元並協商由世
    界公司負責人郝經田直接簽發上開本票予被上訴人，而同意
    由世界公司拆除Ｈ型鋼架，並無上訴人所稱均由被上訴人自
    行與世界公司接洽情事。綜上所述，被上訴人主張因上訴人
    未設立公司行號，乃向被上訴人借牌與世界公司簽訂合約書
    承攬系爭工程，復將該工程轉包予被上訴人施作，較與事實
    相符為可採，上訴人辯稱系爭工程係由被上訴人向世界公司
    承攬，兩造間並無承攬關係云云，核與前揭事證不符，不足
    採信。
五、按給付有確定期限者，債務人自期限屆滿時起，負遲延責任
    。遲延之債務，以支付金錢為標的者，債權人得請求依法定
    利率計算之遲延利息。應付利息之債務，其利率未經約定，
    亦無法律可據者，週年利率為5%。民法第229 條第1 項、第
    233 條第1 項前段、第203 條分別定有明文。查，系爭由上
    訴人背書交付以支付工程款之支票發票日為91年7 月3 日，
    嗣經被上訴人屆期提示後未獲兌現，堪認兩造約定於91年7
    月3 日給付該工程款，上訴人迄未履行，應自該時起負遲延
    責任。從而，被上訴人依承攬之法律關係請求上訴人給付90
    萬元及自91年7 月3 日起至清償日止，按週年利率5%計算之
    利息，為有理由，應予准許。逾此範圍之請求，即屬無據，
    不應准許。
六、從而，原審就前開應予准許部分為上訴人敗訴之判決，並以
    係就民事訴訟法第427 條第4 項規定適用簡易程序所為上訴
    人敗訴之判決，而依同法第389 條第1 項第3 款規定就上訴
    人敗訴部分依職權宣告假執行；並依同法第392 條第2 項規
    定依職權宣告上訴人以相當金額為被上訴人預供擔保，得免
    為假執行，於法均無違誤。上訴意旨指摘原判決不當，求予
    廢棄改判，為無理由，應予駁回。
七、據上論結，本件上訴為無理由，依民事訴訟法第436 條之1
    第3 項、第449 條第1 項、第78條、第463 條、第385 條第
    1項前段，判決如主文。
中　　華　　民　　國　　94　　年　　5 　　月　　31 　 日
                  民事第一庭    審判長法　官  郭琇玲
                                      法　官　林淑鳳
                                      法　官　張天民
不得上訴
中　　華　　民　　國　　94　　年　　5 　　月　　31 　 日
                                      書記官　劉雅玲
